Minutes et répertoires du notaire Pierre CROZON, 27 mars 1517 - 5 mars 1532 (étude XXXIII)
Archives nationales
- Minutes de Pierre CROZON, 2 décembre 1500 - 5 mars 1532; MC/ET/XXXIII/2 - MC/ET/XXXIII/15
  - Minutes. 1523, 7 avril - 1524, 26 mars, 7 avril 1523 - 26 mars 1524; MC/ET/XXXIII/8
    - Reconnaissance par Jeanne Poullas, veuve de Nicolas Desprez, libraire juré en l'Université, bourgeois de Paris, au profit de Guillaume Josse, docteur régent en la Faculté de théologie en l'Université, d'une somme de 60 l. p., à laquelle a été arrêté le compte des prêts consentis par Guillaume Josse au défunt et à sa veuve; celle-ci fournit au créancier, entre autres gages, 'certaine quantité de matrices et poinsons servans à imprimerie'., 21 août 1523; MC/ET/XXXIII/8; fol. 222
      Ernest Coyecque, Recueil d'actes notariés relatifs à l'histoire de Paris et de ses environs au XVIe siècle [étude XXXIII], t. I, 1498-1545 [3608 actes], Paris, 1905, p. 88, notice n° 439 (instrument de recherche imprimé dématérialisé dont la version intégrale est accessible en ligne par la rubrique 'Autres instruments de recherche', voir contexte dans le Plan d’orientation général - Notaires de Paris, guides thématiques du Minutier).
      reconnaissance; Desprez, Nicolas; Josse, Guillaume; Poullas, Jeanne; docteur d'université; libraire
    - Procuration générale passée par Jeanne L'Ane, veuve de Wolfgang Hopyl, libraire juré en l'Université et bourgeois de Paris, dame fermière de Fontenay, pour le prieur de Plaisir, et en cette dernière qualité, au nom de Jean de Cerisay, praticien en cour laye., 22 août 1523; MC/ET/XXXIII/8; fol. 194 Vo
      Ernest Coyecque, Recueil d'actes notariés relatifs à l'histoire de Paris et de ses environs au XVIe siècle [étude XXXIII], t. I, 1498-1545 [3608 actes], Paris, 1905, p. 86, notice n° 432 (instrument de recherche imprimé dématérialisé dont la version intégrale est accessible en ligne par la rubrique 'Autres instruments de recherche', voir contexte dans le Plan d’orientation général - Notaires de Paris, guides thématiques du Minutier).
      procuration; Plaisir (Yvelines); Fontenay-aux-Roses (Hauts-de-Seine); Cerisay, Jean de; Lasne, Jeanne; Hopyl, Wolfgang (?-1522); libraire; juriste; abbé; administrateur
    - 'Estienne Perrichon, pescheur, demeurant aux Carrieres, confesse que la verité est que l'arterrissement qui est au dessoubz du mollin de Martynet, assis soubz le pont de Charenton, appartenant à me Jehan Le Picart le jeune, notaire et secretaire du Roy, contenant environ dix perches, ouquel atterrissement y a certains saulx que led. Perrichon y a plantées, appartient aud. Le Picart, à cause de sond. moullin, et est des appartenances d'icelluy, et n'y pretend aucun droit de proprieté ne possession; neantmoins confesse avoir receu dud. Le Picart, par les mains de Huguet Granger, qui tient led. moullin, ung escu soleil pour ses penes et vaccacions d'avoir planté aud. atterrissement aucuns saulx...'., 24 août 1523; MC/ET/XXXIII/8; fol. 227 Vo
      Ernest Coyecque, Recueil d'actes notariés relatifs à l'histoire de Paris et de ses environs au XVIe siècle [étude XXXIII], t. I, 1498-1545 [3608 actes], Paris, 1905, p. 88, notice n° 440 (instrument de recherche imprimé dématérialisé dont la version intégrale est accessible en ligne par la rubrique 'Autres instruments de recherche', voir contexte dans le Plan d’orientation général - Notaires de Paris, guides thématiques du Minutier).
      attestation; Charenton-le-Pont (Val-de-Marne); Perrichon, Etienne; Le Picart, Jean (le jeune); Granger, Huguet; notaire; meunier; marin-pêcheur
    - Testament d'Étiennette de Guitry, femme de Jean de Coqueborne, archer de la garde du corps du Roi, seigneur du Portail, près Mormant; legs à l'Hôtel-Dieu de Paris de 100 s. t. et de six draps de chanvre, pour ensevelir les morts; legs de 100 s. t. 'au massonnaige de l'eglise Sainct Estienne au Mont de Paris, dont elle est parroissienne'., 25 août 1523; MC/ET/XXXIII/8; fol. 230
      Ernest Coyecque, Recueil d'actes notariés relatifs à l'histoire de Paris et de ses environs au XVIe siècle [étude XXXIII], t. I, 1498-1545 [3608 actes], Paris, 1905, p. 88, notice n° 442 (instrument de recherche imprimé dématérialisé dont la version intégrale est accessible en ligne par la rubrique 'Autres instruments de recherche', voir contexte dans le Plan d’orientation général - Notaires de Paris, guides thématiques du Minutier).
      délivrance de legs; testament; Mormant (Seine-et-Marne); Hôtel-Dieu; Saint-Etienne-du-Mont (église); Guitry, Etiennette de; Coqueborne, Jean de; militaire du rang
    - Bail de sa cure, pour quatre ans, par Étienne Ferry, prêtre, curé de Crisenoy-en-Brie, à Jean Le Conte, prêtre, y demeurant, moyennant, par an, 65 l. t., deux boisseaux de pois, mesure de Melun, et quatre fromages 'affinez'., 28 août 1523; MC/ET/XXXIII/8; fol. 228 Vo
      Ernest Coyecque, Recueil d'actes notariés relatifs à l'histoire de Paris et de ses environs au XVIe siècle [étude XXXIII], t. I, 1498-1545 [3608 actes], Paris, 1905, p. 88, notice n° 441 (instrument de recherche imprimé dématérialisé dont la version intégrale est accessible en ligne par la rubrique 'Autres instruments de recherche', voir contexte dans le Plan d’orientation général - Notaires de Paris, guides thématiques du Minutier).
      bail; Crisenoy (Seine-et-Marne); Melun (Seine-et-Marne); Le Conte, Jean; Ferry, Etienne; prêtre; curé
    - Arrangement intervenu entre Mathieu Riollet, abbé de Pouilly, ordre de Citeaux, représenté par Étienne de Paris, religieux de Pouilly et prieur du Mont-Notre-Dame-lez-Provins, membre dépendant de ladite abbaye, par Martin Le Maupin, notaire au Châtelet, et par Benoît Molier, juré mouleur de bois et bourgeois de Paris, d'une part, et Jean Lunel, abbé de Saint-Sébastien-lez-Rome, représenté par Julien Lunel, libraire, bourgeois de Paris, d'autre part: Mathieu Riollet s'engage à verser à Jean Lunel 1,650 l. t., somme comprenant, avec celle de cent écus, tous les arrérages d'une pension de 300 l. t., 22 septembre 1523; MC/ET/XXXIII/8; fol. 259
      Ernest Coyecque, Recueil d'actes notariés relatifs à l'histoire de Paris et de ses environs au XVIe siècle [étude XXXIII], t. I, 1498-1545 [3608 actes], Paris, 1905, p. 88, notice n° 443 (instrument de recherche imprimé dématérialisé dont la version intégrale est accessible en ligne par la rubrique 'Autres instruments de recherche', voir contexte dans le Plan d’orientation général - Notaires de Paris, guides thématiques du Minutier).
      accord; Pouilly-les-Nonains (Loire); Provins (Seine-et-Marne); Lunel, Jean; Riollet, Mathieu; Le Maupin, Martin; Lunel, Julien; Molier, Benoît; Paris, Etienne de; libraire; notaire; abbé; abbé; officier civil (Ancien Régime); religieux
    - Vente par le collège du Plessis à Pierre d'Auvergne, marchand de bois, aux faubourgs de Corbeil, du côté de la Brie, de la coupe de trente arpents de bois, en deux pièces, sis à Évry-en-Brie, moyennant 270 l. t., soit 9 l. t. l'arpent, et à charge d'avoir terminé la coupe à la Saint-Martin d'hiver 1525: '... sera tenu led. d'Auvergne laisser en chascun arpent desd. boys ung chesne de la vielle couppe et ung autre chesne de la derreniere couppe, ensemble quatre bailliveaulx de ceste presente couppe, qui sont en tout six bailliveaulx en chascun arpent, lesquelz bailliveaulx et chesnes... seront marquez par led. procureur dud. college ou son commis; [Suite de la description dans les informations complémentaires], 24 septembre 1523; MC/ET/XXXIII/8; fol. 260
      et aussi sera tenu led. d'Auvergne laisser à l'entour desd. boys de quatre l'un, en l'opsition et election desd. du college, les plus apparens et prés du bort des lisieres.
      Et entre les boys dud. college et les boys des seigneurs dud. lieu d'Evry ne prandra aucuns bailliveaulx; ... et aussi sera tenu led. d'Auvergne relever et restablir les fossez desd. boys, là où il sera mestier et là où il aura desmoly.
      Et iceulx boys coupper dedans led. boys, à tire et à ere...'.
      Ernest Coyecque, Recueil d'actes notariés relatifs à l'histoire de Paris et de ses environs au XVIe siècle [étude XXXIII], t. I, 1498-1545 [3608 actes], Paris, 1905, p. 88, notice n° 444 (instrument de recherche imprimé dématérialisé dont la version intégrale est accessible en ligne par la rubrique 'Autres instruments de recherche', voir contexte dans le Plan d’orientation général - Notaires de Paris, guides thématiques du Minutier).
      acte de vente; Plessis (collège du); Corbeil-Essonnes (Essonne); Evry (Essonne); D'Auvergne, Pierre; négociant
    - Bail de sa cure, pour trois ans, par Jean Mallevau, prêtre, curé de Prudemanche, au diocèse de Chartres, à Étienne Foubert et Jean Millard, prêtres, audit lieu, moyennant 100 l. t. par an., 26 septembre 1523; MC/ET/XXXIII/8; fol. 262 Vo
      Ernest Coyecque, Recueil d'actes notariés relatifs à l'histoire de Paris et de ses environs au XVIe siècle [étude XXXIII], t. I, 1498-1545 [3608 actes], Paris, 1905, p. 89, notice n° 445 (instrument de recherche imprimé dématérialisé dont la version intégrale est accessible en ligne par la rubrique 'Autres instruments de recherche', voir contexte dans le Plan d’orientation général - Notaires de Paris, guides thématiques du Minutier).
      bail; Chartres (Eure-et-Loir); Prudemanche (Eure-et-Loir); Mallevau, Jean; Millard, Jean; Foubert, Etienne; prêtre; curé
    - Bail, pour trois ans, par le collège de Sorbonne à Jeanne Hay, veuve de Jean L'Ane, menuisier, à Paris, de la maison, rue Saint-Jacques, dite l'hôtel du Chevalier au cygne, contiguë, d'un côté, à la maison du Gril, moyennant 80 l. t. par an et aux conditions suivantes: 'ne mectre en lad. maison escolliers qui pourroient demollir et deteriorer lad. maison et faire aucuns inmondices en icelle, ne pareillement y mectre demourer en icelle sinon gens de bien et de bonne conversacion et renommée..., ne pareillement souffrir inmondices et fiens plus de troys jours devant icelle maison...'., 30 septembre 1523; MC/ET/XXXIII/8; fol. 266
      Ernest Coyecque, Recueil d'actes notariés relatifs à l'histoire de Paris et de ses environs au XVIe siècle [étude XXXIII], t. I, 1498-1545 [3608 actes], Paris, 1905, p. 89, notice n° 447 (instrument de recherche imprimé dématérialisé dont la version intégrale est accessible en ligne par la rubrique 'Autres instruments de recherche', voir contexte dans le Plan d’orientation général - Notaires de Paris, guides thématiques du Minutier).
      bail; Sorbonne; Saint-Jacques (rue); Hay, Jeanne; L'Ane, Jean; menuisier
    - Jean Aveline le jeune prend 'à tiltre de louaige, et à moictié', de Robert Le Cirier, pour quatre ans, trois vaches pleines, de trois, quatre et dix ans, et deux veaux de l'année, 'à la charge que les fruictz qui en viendront, se partiront par moictié, et en la fin desd. quatre ans, led. Le Cirier reprendra, ou plus tost, si bon lui semble, lesd. troys vaches à son prouffit, et quatre livres tournois pour lesd. deulx veaulx de ceste année, que led. Aveline lui a vendus led. pris, et le reste se partira par moictié; et sera tenu led. Aveline, à ses despens, nourrir lesd. cinq (corr. trois) vaches et les veaulx qui en istront...; [Suite de la description dans les informations complémentaires], 30 septembre 1523; MC/ET/XXXIII/8; fol. 265
      et si bon semble aud. Le Cirier, il pourra vendre lad. vieille vache en l'esté qui vient, aprés son veau fait, laquelle led. Aveline sera tenu engressir, et l'argent qui en viendra sera employé en une autre vache au prouffit dud. Le Cirier.
      Et aussi moyennant ce bail, led. Aveline nourrira à ses despens et jusques à ung an ung bouvillon de ceste année que led. Le Cirier lui a baillé.
      Et si lesd. bestes à corne meurent autrement que par fortune, led. Aveline sera tenu de rendre le pris ..., au pris de VI l. t. pour piece...'.
      Ernest Coyecque, Recueil d'actes notariés relatifs à l'histoire de Paris et de ses environs au XVIe siècle [étude XXXIII], t. I, 1498-1545 [3608 actes], Paris, 1905, p. 89, notice n° 446 (instrument de recherche imprimé dématérialisé dont la version intégrale est accessible en ligne par la rubrique 'Autres instruments de recherche', voir contexte dans le Plan d’orientation général - Notaires de Paris, guides thématiques du Minutier).
      bail; Aveline, Jean (le jeune); Le Cirier, Robert; agriculteur
    - Vente par Regnault Chaudière, libraire juré en l'Université et bourgeois de Paris, au collège de Montaigu, de 13 l. t. de rente, à prendre tant sur une maison et ses dépendances, le tout contenant deux arpents, grand rue de Fleury-sous-Meudon, provenant du propre du vendeur, que sur le quart par indivis d'une maison et de cent arpents de terre, en plusieurs pièces, à 'Pincelou', près Château-Thierry, provenant du propre de Geneviève Hicquement, femme du vendeur; prix: 200 l. t.; ladite rente rachetable moyennant le remboursement du prix, effectué en un ou deux versements., 22 octobre 1523 - 23 octobre 1523; MC/ET/XXXIII/8; fol. 276
      Ernest Coyecque, Recueil d'actes notariés relatifs à l'histoire de Paris et de ses environs au XVIe siècle [étude XXXIII], t. I, 1498-1545 [3608 actes], Paris, 1905, p. 89, notice n° 448 (instrument de recherche imprimé dématérialisé dont la version intégrale est accessible en ligne par la rubrique 'Autres instruments de recherche', voir contexte dans le Plan d’orientation général - Notaires de Paris, guides thématiques du Minutier).
      acte de vente; Montaigu (collège de); Château-Thierry (Aisne); Meudon (Hauts-de-Seine); Chaudière, Regnault; Hicquement, Geneviève; libraire
    - Délivrance à la fabrique de l'église Saint-Germain de Pantin, représentée par les marguilliers, Pierre Rouveau et Christophe Hazart, laboureurs, à Pantin, par les exécuteurs testamentaires de Jean de Néry, prêtre, grand bedeau de la Faculté de théologie, chapelain de l'église Saint-Benoît-le-Bien-Tourné et curé d'Orphin, décédé le 20 décembre 1522, savoir Jean Bourdin, prêtre, chapelain de l'église Saint-Benoît, Jean de 'Nyau', prêtre, curé de Sergy, chapelain de Saint-Benoît, Jean Tannel, chapelain de Saint-Benoît, grand bedeau de la Faculté de théologie, curé de Saint-Ouen, et Macé Grégoire, procureur au Châtelet, du legs de 30 s. p. de rente fait par le défunt à charge de célébrer deux messes par an [Suite de la description dans les informations complémentaires], 28 octobre 1523; MC/ET/XXXIII/8; fol. 279
      et de 'faire faire quelque petit tableau de pierre où seront escriptz lesd. deux obitz, et le faire attacher en lad. eglise de Panthin, en lieu apparent'.
      Ernest Coyecque, Recueil d'actes notariés relatifs à l'histoire de Paris et de ses environs au XVIe siècle [étude XXXIII], t. I, 1498-1545 [3608 actes], Paris, 1905, p. 89, notice n° 449 (instrument de recherche imprimé dématérialisé dont la version intégrale est accessible en ligne par la rubrique 'Autres instruments de recherche', voir contexte dans le Plan d’orientation général - Notaires de Paris, guides thématiques du Minutier).
      délivrance de legs; Pantin (Seine-Saint-Denis); Saint-Benoît (église); Orphin (Yvelines); Sergy (Aisne); Saint-Ouen (Seine-Saint-Denis); Rouveau, Pierre; Néry, Jean de; Bourdin, Jean; Nyau, Jean de; Tannel, Jean; Hazart, Christophe; Grégoire, Macé; procureur de justice (Ancien Régime); agriculteur; prêtre; curé; huissier
    - Reçu délivré par Julien Lunel, libraire juré en l'Université et bourgeois de Paris, agissant pour son frère, Jean Lunel, à Étienne de Paris { religieux de Pouilly et prieur du Mont-Notre-Dame-lez-Provins, membre dépendant de ladite abbaye}, Martin Le Maupin { notaire au Châtelet} et Benoît Mollier { juré mouleur de bois et bourgeois de Paris}, d'une somme de 715 l. t. { cf. acte du 22 septembre 1523 XXXIII/0008 (fol. 259) }, 7 novembre 1523; MC/ET/XXXIII/8; fol. 282
      Ernest Coyecque, Recueil d'actes notariés relatifs à l'histoire de Paris et de ses environs au XVIe siècle [étude XXXIII], t. I, 1498-1545 [3608 actes], Paris, 1905, p. 90, notice n° 450 (instrument de recherche imprimé dématérialisé dont la version intégrale est accessible en ligne par la rubrique 'Autres instruments de recherche', voir contexte dans le Plan d’orientation général - Notaires de Paris, guides thématiques du Minutier).
      quittance; accord; Lunel, Jean; Le Maupin, Martin; Lunel, Julien; Mollier, Benoît; Paris, Etienne de; libraire; officier civil (Ancien Régime); notaire; religieux; abbé
    - Bail de sa cure, pour trois ans, par Gui de Fontaines, prêtre, curé de Pendé, au diocèse d'Amiens, à Jean Blondin, prêtre, y demeurant, moyennant 80 l. t. par an et à charge pour le preneur d'héberger le bailleur et son cheval une fois l'an, quatre jours durant., 24 novembre 1523; MC/ET/XXXIII/8; fol. 287
      Ernest Coyecque, Recueil d'actes notariés relatifs à l'histoire de Paris et de ses environs au XVIe siècle [étude XXXIII], t. I, 1498-1545 [3608 actes], Paris, 1905, p. 90, notice n° 451 (instrument de recherche imprimé dématérialisé dont la version intégrale est accessible en ligne par la rubrique 'Autres instruments de recherche', voir contexte dans le Plan d’orientation général - Notaires de Paris, guides thématiques du Minutier).
      bail; Amiens (Somme); Pendé (Somme); Blondin, Jean; Fontaines, Gui de; prêtre; curé
    - A la requête de Gilles Gourmont, libraire, Damien Hicquement, libraire, bourgeois de Paris, déclare que, trois ans auparavant, se trouvant à Anvers avec le requérant et François Regnault, libraire, celui-ci vendit à Gilles Gourmont 100 l. t. de marchandise de livres, à prendre sur Damien Hicquement, qui n'était toutefois son débiteur que pour 75 l. t., somme jusqu'à concurrence de laquelle il a délivré de la marchandise à Gilles Gourmont., 2 décembre 1523; MC/ET/XXXIII/8; fol. 293
      Ernest Coyecque, Recueil d'actes notariés relatifs à l'histoire de Paris et de ses environs au XVIe siècle [étude XXXIII], t. I, 1498-1545 [3608 actes], Paris, 1905, p. 90, notice n° 452 (instrument de recherche imprimé dématérialisé dont la version intégrale est accessible en ligne par la rubrique 'Autres instruments de recherche', voir contexte dans le Plan d’orientation général - Notaires de Paris, guides thématiques du Minutier).
      déclaration; Anvers (Belgique); Regnault, François; Gourmont, Gilles; Hicquement, Damien; libraire
    - Vente par Guillaume de Saint-Boyon, secrétaire et valet de chambre de la Régente, à Gilles de Verly, chirurgien juré, à Paris, d'une maison, rue Neuve Notre-Dame, à l'enseigne de l'Image Saint-Nicolas, d'une autre, même rue, à l'enseigne de Saint-Jean-l'Évangéliste, et d'une troisième, rue Saint-Jacques, à l'enseigne de la Gibecière, provenant de la succession de Simon Vostre et de Geneviève Le Pelletier, sa femme, décédés, et données par le Roi au vendeur; l'acquéreur ne versera le prix de la vente, soit deux cents écus d'or soleil, qu'après avoir obtenu une sentence définitive dans l'instance actuellement pendante devant le Parlement, [Suite de la description dans les informations complémentaires], 4 décembre 1523; MC/ET/XXXIII/8; fol. 296-300
      entre le procureur du Roi, d'une part, et Joseph, Geneviève et Dauphin Le Pelletier, 'demourans en Avignon, incapables de tenir possessions sans lettres de naturalité', d'autre part, auxquels Geneviève Le Pelletier avait fait don d'une partie des immeubles.
      Le prix de la vente serait réduit à cent-vingt écus d'or soleil, dans le cas où un arrangement interviendrait entre les parties et où l'acquéreur serait amené à désintéresser les donataires.
      Ernest Coyecque, Recueil d'actes notariés relatifs à l'histoire de Paris et de ses environs au XVIe siècle [étude XXXIII], t. I, 1498-1545 [3608 actes], Paris, 1905, p. 90, notice n° 453 (instrument de recherche imprimé dématérialisé dont la version intégrale est accessible en ligne par la rubrique 'Autres instruments de recherche', voir contexte dans le Plan d’orientation général - Notaires de Paris, guides thématiques du Minutier).
      acte de vente; donation; Neuve-Notre-Dame (rue); Saint-Jacques (rue); Saint-Nicolas (image); Gibecière (enseigne de la); Avignon (Vaucluse); Vostre, Simon; Saint-Boyon, Guillaume de; Verly, Gilles de; Le Pelletier, Geneviève; Le Pelletier, Dauphin; Le Pelletier, Joseph; chirurgien; employé de maison; intendant particulier (Ancien Régime); procureur du roi (Ancien Régime)
    - Contrat de mariage de Françoise du Gué, fille de François du Gué, marchand et bourgeois de Paris, et de Philippe, sa femme, avec Jean Brésin, briseur de sel, à Paris., 5 janvier 1524; MC/ET/XXXIII/8; fol. 337
      Ernest Coyecque, Recueil d'actes notariés relatifs à l'histoire de Paris et de ses environs au XVIe siècle [étude XXXIII], t. I, 1498-1545 [3608 actes], Paris, 1905, p. 90, notice n° 454 (instrument de recherche imprimé dématérialisé dont la version intégrale est accessible en ligne par la rubrique 'Autres instruments de recherche', voir contexte dans le Plan d’orientation général - Notaires de Paris, guides thématiques du Minutier).
      contrat de mariage; Du Gué, Philippe; Brésin, Jean; Du Gué, François; Du Gué, Françoise
    - Association, pour trois ans, entre Simonne { Jumeaux}, veuve d'Andri Prisé, tombier, rue Saint-Jacques, et Mathieu Le Moine, même qualité: '... lad. vefve baillera aud. Le Moyene une chambre sur l'allée, pour se loger en la maison où elle est demourant, avec l'ouvrouer commun, sans en payer aucun louaige, et ce moyennant, lad. vefve sera tenue et promect de avoir avecques led. Le Moyne ung homme du mestier, qui taillera, pollira et gravera, pour besongner avecques led. Le Moyne au lieu de lad. vefve; [Suite de la description dans les informations complémentaires], 11 janvier 1524; MC/ET/XXXIII/8; fol. 342
      et pour moictié seront tenuz, chascun endroict soy, de fournir de pierre de liaiz, marbre, albastre, cuyvres et de toutes autres sortes de matieres servans aud. mestier de tumbier, pour faire tumbes, tableaulx, epithaphes, et de toutes autres choses appartenans aud. estat, sans aucunes choses en excepter, le tout à communs fraiz et despens.
      Sauf que s'il y advenoit aucune perte ou dommage par led. Le Moyne et qu'il demourast par sa faulte et coulpe quelques tumbes, tableaux ou epitafes à livrer à ceux à qui seront, sera tenu le payer et satisfaire du tout à ses despens, comme s'ilz feussent livrées, et en acquicter du tout lad. vefve, et neantmoins luy payer et satisfaire l'achapt desd. matieres pour moictié, ensemble le prouffit qu'elle eust eu ou deu avoir, si les choses eussent esté bien faictes... en temps deu.
      Et de toutes et chacunes les marchandises et marchez qui seront faitz durant le temps de lad. societé, lesdictz vefve et Le Moyne seront tenuz et ont promys en parler et communiquer l'un à l'autre, et de tout ce qui en viendra, soict erres ou avencement de marché, prouffitz, revenus et esmolumens et autrement, ... bailler à chascun sa juste part et portion pour moictié, sans fraulde, et pour chascun moys rendre compte et relicqua et bailler descharge l'un à l'autre.
      Et a esté accordé que si, durant le temps de lad. societé et avant la perfection d'icelluy temps, s'il advenoit aucune parte ou donmage à lad. vefve, en denoncant et faisant assavoir, sans aucune auctorité de justice, ung moys devant aud. Le Moyne, elle se pourra desister et departir de lad. societé, se bon luy semble, laquelle partant sera nulle.
      Et neantmoins lad. vefve et Le Moyne seront tenuz de rendre compte et relicqua l'un à l'autre pour le temps que aura duré lad. societé, autant et si avant comme ilz eussent esté tenuz de faire au temps de la perfection des années de lad. societé.
      Et celluy qui baillera congié à son compaignon ou associé, les besongnes qui seront marchandées, demourront à celluy qui tiendra pied, durant le moys seullement.